臺灣臺南地方法院交通事件裁定　　 96年度交聲字第856號
移送機關　　交通部公路總局嘉義區監理所臺南監理站
異議人即
受處分人　　甲○○
　　　　　　　　　　　1
上列受處分人因違反道路交通管理處罰條例案件，對於交通部公
路總局嘉義區監理所台南監理站民國96年8月27日所為之裁決處
分（處分案號：嘉監南字第裁74—1S0000000號）聲明異議，本
院裁定如下：
    主  文
原處分撤銷。
    理  由
一、本件聲明異議意旨略以：異議人於民國（下同）94年11月17
    日坐友人車，在屏東枋寮發生車禍，造成身體殘障無法駕車
    ，寸步難行，不出家門，並未查見繳費通知單，所以並非不
    依規定繳費，而是未見到通知單，不知道要繳費。又道路交
    通管理處罰條例第7條之2規定：汽車駕駛人之行為有左列情
    形之一，當場不能或不宜攔截製單舉發者，得對汽車所有人
    逕行舉發處罰：(一)、闖紅燈或平交道；(二)、搶越行人穿
    越道；(三)、違規停車而駕駛人不在場；(四)、不服指揮稽
    查而逃逸，或聞消防車、救護車、警備車、工程救險車之警
    號不立即避讓；(五)、違規停車或搶越行人穿越道，經各級
    學校交通服務隊現場導護人員簽證檢舉；(六)、其他違規行
    為經以科學儀器取得證據資料者。而本件違規事實乃在道路
    收費停車處所，不依規定繳費之違規行為，此種違規情形，
    並非屬違規停車而駕駛人不在場之情形 (參諸道路交通安全
    規則第110條、第112條規定汽車臨時停車、停車時，應遵守
    規定，則違規停車，應屬違反上開規則之行為)，自無得依
    道路交通管理處罰條例第7條之2所列舉得逕行舉發之情形，
    舉發機關逕行舉發，並依逕行舉發程序以郵寄方式送達受處
    分人，其舉發程序於法尚有未洽。因此，本件逕行舉發程序
    於法無據，且不合法之舉發，與未舉發無異，原處分機關未
    加以審酌上情，依行為時道路交通管處罰條例第56條第1項
    第11款規定裁處受處分人罰鍰，誠屬未洽等語。
二、按汽車駕駛人在道路收費停車處所停車，未依規定繳費，主
    管機關應書面通知駕駛人於七日內補繳，並收取必要之工本
    費用，逾期再不繳納，處新臺幣三百元罰鍰，道路交通管理
    處罰條例第56條第2項定有明文。因此，對汽車駕駛人處以
    道路交通管理處罰條例第56條第2項罰鍰處分之前提，需該
    汽車駕駛人經主管機關書面通知繳費後，仍不補繳，始得為
    之。
三、又依據道路交通管理處罰條例第92條第3項規定授權訂定之
    違反道路交通管理事件統一裁罰基準及處理細則第5條明定
    ：「處理違反道路交通管理事件，有關文書送達之程序，依
    行政程序法之規定」，同細則第11條第1項第3款復規定：「
    行為人有本條例之情形者，應填製舉發違反道路交通管理事
    件通知單，並於被通知人欄予以勾記，其通知聯依下列規定
    辦理：三、逕行舉發者，應按已查明之資料填註車牌號碼、
    車輛種類、車主姓名或地址，並於通知單上方空白處加註逕
    行舉發之文字後，由舉發機關送達被通知人」，亦明文規定
    逕行舉發之違反道路交通管理事件通知單應送達於被通知人
    ，且其送達程序應依行政程序法規定行之。次按88年2月3日
    公布、90年1月1日施行之行政程序法，就行政機關所為有特
    定相對人之書面行政處分或行政行為之送達，於第67條至第
    91 條定有明文規定，同法第110條第1項復明定：「書面之
    行政處分自送達相對人及已知之利害關係人起；書面以外之
    行政處分自以其他適當方法通知或使其知悉時起，依送達、
    通知或使知悉之內容對其發生效力」。前揭違反道路交通管
    理事件統一裁罰基準及處理細則第5條既有如上所述之明文
    規定，且交通裁罰事件中相關行政機關所為之行政行為，並
    非屬行政程序法第3條第1項、第2項所列舉之得排除行政程
    序法適用之行政機關或行政行為，而交通違規行為之舉發在
    性質上復屬公法上有相對人之書面意思通知，故自應適用行
    政程序送達之規定，並依行政程序法第110條第1項之規定，
    以書面之舉發通知依行政程序法之規定送達於受通知人時，
    始完成舉發程序而發生效力。
四、經查：異議人並不否認於95年9月11日下午5時49分將車牌號
    碼R4-8933號自用小客車停放在台南市○○○街○道路收費
    停車處，而未繳費一事，因此，移送機關陳稱異議人於上開
    時、地在道路收費停車處所停車，未依規定繳費，自足信為
    真實。然主管機關即台南市政府於96年1月3日雖以異議人曾
    於上開時、地在道路收費停車處所停車，經催繳後仍未依規
    定於期限內繳費，而製作台南市政府南市交管字第1S007252
    3號函之舉發違反道路交通管理事件通知單舉發異議人有前
    述之違規行為，但移送機關並未提出主管機關即台南市政府
    已先書面合法通知異議人補繳停車費之證據資料到院；且上
    開舉發違反道路交通管理事件通知單經舉發單位即台南市政
    府於96年1月5日以大宗郵資普通掛號第031724號，送達至「
    台南市○區○○里○○鄰○○街124巷10弄31號」，因遷移不
    明而遭退件，有臺南市公有停車管理處之大宗郵資已付普通
    回執掛號郵簡1份在卷可稽；又異議人之戶籍地址已於89年
    10 月31日（即本件違規行為前）遷移至臺南縣永康市○○
    ○街181巷16號2樓之1，有異議人之個人基本資料查詢結果1
    份附卷可參，顯見舉發單位未依異議人新遷之戶籍地址寄送
    舉發通知單以送達異議人之實際住居所，其舉發程序顯不合
    法，未生送達之效力。
五、綜上所述，對汽車駕駛人處以道路交通管理處罰條例第56條
    第2項罰鍰之前提，需該汽車駕駛人經主管機關書面通知繳
    費後，仍不補繳，始得為之，然移送機關既未提出舉發機關
    主管機關即台南市政府已先書面合法通知異議人補繳停車費
    之證據資料到院，且本件舉發通知單亦未經合法送達，異議
    人執此指摘原裁決處分不當，尚屬有理，因此，本件異議為
    有理由，原處分應予撤銷，以資適法。
六、據上論斷，應依道路交通案件處理辦法第20條前段，裁定如
    主文。
中　　華　　民　　國　　96　　年　　10　　月　　2 　　日
                      交通法庭  法　官  陳淑勤
以上正本證明與原本無異
如不服本裁定應於送達後五日內向本院提出抗告狀
                                書記官  陳金堂
中　　華　　民　　國　　96　　年　　10　　月　　2 　　日
